【裁判字號】    98,再,35
【裁判日期】    980522
【裁判案由】    損害賠償
【裁判全文】
臺灣高等法院民事判決                    98年度再字第35號
再審  原告   路盛實業股份有限公司
法定代理人   甲○○
再審  被告   華升上大營造事業股份有限公司
法定代理人   乙○○
上列當事人因損害賠償事件，再審原告對於中華民國97年11月28
日本院97年度建上更(一)字第8號確定判決提起再審之訴，本院判
決如下：
    主  文
再審之訴駁回。
再審訴訟費用由再審原告負擔。
    事實及理由
一、按再審之訴，應於30日之不變期間內提起，其期間自判決確
    定時起算，判決於送達前確定者，自送達時起算，其再審之
    理由發生或知悉在後者，均自知悉時起算；另再審之訴，應
    以訴狀表明遵守不變期間之證據，民事訴訟法第500條第1項
    、第2項本文及第501條第1項第4款分別定有明文。又按對於
    第二審判決於上訴期間內提起上訴者，其上訴因不合法而被
    以裁定駁回者，在該裁定確定前，尚無從斷定上訴為不合法
    ，因之，應於駁回上訴之裁定確定時，始知悉原判決確定，
    故對於該原判決提起再審之訴者，應自駁回上訴之裁定確定
    時起算，最高法院67年台抗字第495號判例足供參照。查再
    審原告前對本院97年度建上更(一)字第8號判決提起第三審上
    訴，經最高法院98年度台上字第514號裁定上訴駁回確定，
    再審原告於民國98年4月9日收受前開裁定，其於98年5月7日
    提起本件再審之訴，尚未逾30日之法定期間，合先敘明。
二、再審原告主張：(一)兩造所簽合約並無系爭工程須經驗收合格
    後始謂完工之約定。而再審原告施作之系爭工程既於90年12
    月27日開放通車使用，顯然系爭工程於是日前即已完工。再
    審被告嗣於93年間陸續對再審原告發函催告改善系爭工程，
    實已逾民法第498條第1項規定之1年修補期間，自不得主張
    同法第493條規定之瑕疵修補權利，或償還修補必要費用之
    請求權。惟本院97年度建上更(一)字第8號判決（下稱原確定
    判決）竟依系爭合約付款辦法第2條、系爭合約承攬條款第2
    條、再審被告與國工局間工程合約一般規範第6.5.5條約定
    ，認系爭工程應經驗收合格後始得謂完工，且未適用民法第
    493條至第495條之規定，顯有適用法規錯誤之違法。(二)又系
    爭工程之保固期間，依兩造間之約定應係「以工程全部完工
    後」起算12個月為限，惟原確定判決竟以規範再審被告與業
    主國工局間之「以工程完工驗收合格之次日」起算之保固期
    間，作為再審原告之保固期限；亦即於系爭工程通車使用2
    年多後始起算再審原告之保固期限，對再審原告不僅顯失公
    平，亦與論理經驗法則、證據法則有違，實有判決理由與主
    文矛盾之違法，更屬適用法規錯誤。(三)系爭工程既合格完工
    ，保固期限亦已屆滿，原確定判決卻又以規範再審被告與業
    主國工局間特約條款補充說明第38之3項約定：「本工程若
    有未完工先行通車使用之情形，惟仍以驗收合格日為本局 (
    指國工局)與承商責任分界點，驗收合格前均屬承商應維護
    、清理、修復之責。」，認定系爭工程提前開放通車並不代
    表驗收合格，亦有適用法規錯誤之違法；(四)因再審原告對系
    爭工程之保固責任業已完成，再審被告為履行再審被告與業
    主國工局間之契約義務，始再與再審原告簽訂第二份契約，
    並與訴外人建中工程股份有限公司簽訂「AC保固期滿驗收缺
    失改善工程」契約。此二份契約對再審原告之完工及保固期
    限的認定即屬有利之證據；證人丙○○之證詞亦證明再審原
    告之當時施作系爭工程及使用施工材料並無瑕疵，而係因時
    間之經過、使用量之累積所致工程損害。惟該等對於再審原
    告有利之證物竟未經原確定判決斟酌、認定，自有民事訴訟
    法第496條第1項第13款之再審事由。為此提起再審之訴等語
    。
三、按確定終局判決適用法規顯有錯誤者，得提起再審之訴，民
    事訴訟法第496條第1項第1款定有明文；所謂「適用法規顯
    有錯誤」，應以確定判決違背法規或現存判例解釋者為限，
    若在學說上諸說併存尚無法規判解可據者，不得指為用法錯
    誤。且適用法規顯有錯誤，不包括漏未斟酌證據及認定事實
    錯誤之情形在內。至法律上見解之歧異，或對原判決所持法
    律上之見解有所爭執申辯，均不得指為適用法規顯有錯誤。
    又事實審法院認定事實之職權，無適用法規顯有錯誤之可言
    ，故事實審法院認定事實錯誤，調查證據欠周或判決不備理
    由，雖得於判決確定前據為提起上訴之理由，究與適用法規
    顯有錯誤有別，當事人不得據以提起再審之訴。最高法院著
    有57年台上字第1091號、63年台上字第880號及63年台再字
    第67號判例、80年台再字第64號裁判可資參照。查原確定判
    決依系爭合約付款辦法第2條、系爭合約承攬條款第2條、再
    審被告與國工局間工程合約一般規範第6.5.4及6.5.5條、特
    約條款補充說明第38之3項等約定，認定再審原告應遵守再
    審被告與業主國工局之約定，故系爭工程須經驗收合格始得
    謂為完工，其保固期限，應自業主國工局就系爭工程驗收合
    格後起算12個月，核屬調查證據認定事實之範疇，揆諸前揭
    說明，殊無民事訴訟法第496條第1項第1款適用法規顯有錯
    誤之可言。
四、次按判決理由與主文顯有矛盾，得以再審之訴對於確定終局
    判決聲明不服。民事訴訟法第496條第1項第2款固定有明文
    。惟所謂「判決理由與主文顯有矛盾」，係指判決依據當事
    人主張之事實，認定其請求或對造抗辯為有理由或無理由，
    而於主文為相反之諭示，且其矛盾為顯然者而言（最高法院
    80年台再字第130號判例參照）。查原確定判決事實及理由
    欄四、(一)至(三)敘明依兩造所簽合約付款辦法第2條及第3條之
    約定，系爭工程必經再審被告及監造單位驗收合格，始得認
    屬完工；又依合約承攬條款第2條及再審被告與業主國工局
    間工程合約一般規範第6.5.5條等約定，本件再審原告之保
    固期限，應自業主國工局就系爭工程驗收合格後起算12個月
    ，且再審原告亦須遵守再審被告與業主國工局間特約條款補
    充說明第38之3項及工程合約一般規範第6.5.4條等約定，並
    依上開合約之約定及民法第227條第2項之規定，認再審被告
    請求再審原告賠償新台幣591萬6537元本息為有理由，而駁
    回再審原告之上訴，並於主文為相同之諭知，自無判決理由
    與主文矛盾之情事。
五、又按當事人發見未經斟酌之證物或得使用該證物者，得以再
    審之訴對於確定終局判決聲明不服。但以如經斟酌可受較有
    利益之裁判者為限。民事訴訟法第496條第1項第13款定有明
    文。查原確定判決事實及理由欄四、(三)已敘明本件系爭工程
    因再審原告施作不慎及使用材料不當致生路段損害瑕疵，除
    經函請業主國工局第二區工程處查復屬實外，並經證人丙○
    ○證述：「…以我的經驗，北二高大概3年8個月就要刨除，
    重新鋪設。如果是2年以內就出現坑洞，可能就是瀝青混凝
    土路面施工的問題比較大。…如果橋面版上方的瀝青混凝土
    施工有問題的話，會有擠壓、或是推擠、車轍的現象…」等
    語。且原確定判決事實及理由欄四、(四)亦敘明再審被告與再
    審原告另訂工程承攬簡約 (B1729)，係由再審原告修復系爭
    工程保固期間所生之瑕疵，再審原告不得執此遽認保固期滿
    ，或認再審被告已免除其保固責任；而再審被告另與訴外人
    建中工程股份有限公司簽訂「AC保固期滿驗收缺失改善工程
    」契約，亦係就再審原告原施作系爭工程之缺失為改善工程
    ，再審原告執此抗辯上開瑕疵係於保固期滿後發生云云，自
    不足取等語。足見證人丙○○證詞及前開二契約，於前訴訟
    程序均已提出，並經原確定判決斟酌甚明，核與民事訴訟法
    第496條第1項第13款規定要件不符。
六、綜上，原確定判決並無民事訴訟法第496條1項第1款、第13
    款情事，再審原告據此提起再審之訴，顯無再審理由，爰不
    經言詞辯論，逕以判決駁回之。
七、據上論結，本件再審之訴為顯無理由，依民事訴訟法第502
    條第2項、第78條，判決如主文。
中    華    民    國    98    年    5     月    22    日
                  民事第一庭
                      審判長 法  官 張耀彩
                             法  官 林金吾
                             法  官 盧彥如
正本係照原本作成。
如不服本判決，應於收受送達後20日內向本院提出上訴書狀，其
未表明上訴理由者，應於提出上訴後20日內向本院補提理由書狀
（均須按他造當事人之人數附繕本）上訴時應提出委任律師或具
有律師資格之人之委任狀；委任有律師資格者，另應附具律師資
格證書及釋明委任人與受任人有民事訴訟法第466條之1第1項但
書或第2項（詳附註）所定關係之釋明文書影本。
中    華    民    國    98    年    5     月    25    日
                             書記官 鄭兆璋
附註：
民事訴訟法第466條之1（第1項、第2項）：
對於第二審判決上訴，上訴人應委任律師為訴訟代理人。但上訴
人或其他法定代理人具有律師資格者，不在此限。
上訴人之配偶、三親等內之血親、二親等內之姻親，或上訴人為
法人、中央或地方機關時，其所屬專任人員具有律師資格並經法
院認為適當者，亦得為第三審訴訟代理人。


司法院資訊處製作；財團法人民間司法改革基金會備份。
